臺灣板橋地方法院刑事判決　　　　　　 100年度交訴字第61號
公　訴　人　臺灣板橋地方法院檢察署檢察官
被　　　告　呂麗琴
上列被告因公共危險等案件，經檢察官提起公訴（99年度偵字第
31646 號），就起訴肇事逃逸罪部分，被告於準備程序進行中為
有罪陳述，經告知簡式審判程序之旨，並聽取當事人之意見後，
經本院合議庭裁定由受命法官獨任進行簡式審判程序，另就起訴
業務過失傷害部分，由受命法官逕依通常程序為審理，分別判決
如下：
    主  文
呂麗琴犯肇事致人受傷逃逸罪，處有期徒刑陸月，如易科罰金，
以新臺幣壹仟元折算壹日。緩刑貳年，並應向檢察官指定之機關
或團體，提供四十小時之義務勞動服務。
被訴過失傷害部分，公訴不受理。
    事  實
一、呂麗琴於民國99年10月3 日13時8 分許，騎乘車牌號碼WTP-
    211 號輕型機車，沿臺北縣板橋市（現改制為新北市板橋區
    ○○○路往和平路方向行駛，於信義路與和平路及信義路54
    巷交岔路口（下稱本案交岔路口）之信義路車道之交通號誌
    為紅燈時，違規闖越紅燈直行，而撞擊戴三祝騎乘之沿信義
    路54巷往信義路方向直行正穿越本案交岔路口之車牌號碼M7
    7-633 號普通重型機車，致使二車均人車倒地，戴三祝並因
    此受有左髖擦挫傷及右臂挫傷等傷害（過失傷害部分，已因
    和解而撤回告訴）。
二、詎呂麗琴於上開肇事後，雖見戴三祝擦撞倒地，且因戴三祝
    受髖傷無法自地上爬起，而受戴三祝協助送醫之請求，已明
    知戴三祝因該肇事而受有傷害，惟其因發覺自己亦受傷流血
    ，竟僅顧及其自己為糖尿病患須僅速就醫止血，未在現場協
    助戴三祝為救護傷勢等之必要處理，亦未經戴三祝之同意，
    即騎乘其機車逃逸離去。嗣經警據報到案處理，經調閱案發
    現場之監視器錄影畫面，始循線查獲。
三、案經臺北縣（現改制為新北市）政府警察局板橋分局報告及
    戴三祝告訴臺灣板橋地方法院檢察署檢察官偵辦。
    理  由
壹、有罪部分
一、本案被告所犯係死刑、無期徒刑或最輕本刑為三年以上有期
    徒刑以外之罪，於本院準備程序進行中，被告先就被訴事實
    為有罪之陳述，經本院告知簡式審判程序之旨，並聽取公訴
    人、被告之意見後，由本院合議庭依刑事訴訟法第273 條之
    1 第1 項規定，裁定由受命法官獨任進行簡式審判程序。
二、上開犯罪事實，業據被告於警詢、偵訊及本院審理中坦承不
    諱，核與證人即被害人戴三祝於警詢、偵訊中陳述情節相符
    ，並有臺北縣政府警察局板橋分局製作之道路交通事故調查
    報告表、調查筆錄、現場採證照片、路口監視器畫面翻拍照
    片各一份在卷可稽，堪認被告上開具任意性自白與事實相符
    ，應屬信實。縱上，本案事證明確，被告犯行洵堪認定，應
    予依法論科。
三、按刑法第185 條之4 之肇事致人死傷逃逸罪，其立法目的在
    於促使駕駛人於肇事後，能對被害人即時救護，以減少傷亡
    ，維護交通安全。是該罪之成立祇要行為人有駕駛動力交通
    工具肇事，致人死傷而逃逸之事實為已足，至於肇事之過失
    責任誰屬，則非所問（最高法院98年度台上字第3329號刑事
    判決要旨參照）；又構成本罪之要件，其客觀構成要件為行
    為人駕駛動力交通工具肇事，且致人死傷而逃逸，主觀要件
    則須行為人對致人死傷之事實有所認識，並進而決意擅自逃
    離肇事現場，即足當之（最高法院刑事判決97年度台上字第
    4456號判決要旨參照）。被告呂麗琴就事實欄二所示之於本
    案肇事後，已知悉戴三祝受有傷害，未為任何之相關處置，
    即擅自離去，核其所為，係犯刑法第185 條之4 之肇事致人
    傷害逃逸罪。而起訴書雖以被告無駕駛執照駕車致人受傷，
    請由依道路交通管理處罰條例第86條第1 項規定加重其刑，
    惟本條項之文義，係以無駕駛執照或酒醉之人駕駛汽車，因
    過失致人受傷或死亡，應負刑法之過失傷害或過失致人於死
    罪責者，始有其適用甚明；至刑法185 條之4 之肇事逃逸罪
    ，則在處罰駕駛動力交通工具者，於肇事致人死傷後而逃逸
    之行為，是非屬上開道路交通管理處罰條例第86條第1 項之
    規定加重其刑之範圍（最高法院92年度台非字第50、60號判
    決要旨參照）。爰審酌被告犯罪之動機、教育程度及生活狀
    況、品行、智識程度與其因本案犯行所生之危險，參酌其犯
    後坦承犯行且已與被害人為和解等一切情狀，量處如主文所
    示之刑，並諭知易科罰金之折算標準，以示懲儆。末查，被
    告未曾有何前案紀錄，有臺灣高等法院被告全國前案紀錄表
    在卷可查，其因思慮不周，致犯本罪，且犯後均坦承犯行，
    尚知悔悟，並與被害人達成和解而由被害人撤回告訴，有和
    解書及撤回告訴狀各一份在卷可稽，信其經此追訴審判後，
    已知所警惕，本院綜合上開各情後，認對其宣告之刑以暫不
    執行為適當，爰依刑法第74條第1 項第1 款規定，宣告緩刑
    如主文，並依同條第2 項第5 款規定，命被告向檢察官指定
    之機構或團體提供如主文所示時數之義務勞務。
貳、不受理部分
一、公訴意旨以如本判決事實欄一所示之事實，認被告涉犯有刑
    法第284 條第1 項前段之過失傷害罪嫌。
二、按告訴乃論之罪，告訴人於第一審辯論終結前得撤回其告訴
    ，又告訴經撤回者，應諭知不受理之判決，並得不經言詞辯
    論為之，刑事訴訟法第238 條第1 項、第303 條第3 款及第
    307 條分別定有明文。
三、查告訴人戴三祝告訴被告過失傷害案件，檢察官起訴認被告
    係觸犯刑法第284 條第1項前段之過失傷害罪，依同法第287
    規定，須告訴乃論。查以，告訴人與被告就本件交通事故暨
    被告涉犯之業務過失傷害行為達成和解，並已由告訴人於10
    0 年4 月21日具狀撤回告訴，有撤回告訴狀一紙在卷可憑。
    依前開說明，爰為不受理判決之諭知。
據上論斷，應依刑事訴訟法第273 條之1 第1 項、第284 條之1
、第299 條第1 項前段、第303 條第3 款，刑法第185 條之4 、
第74條第1 項第1 款、第2 項第5 款，判決如主文。
中    華    民    國    100   年    5     月    13    日
                  刑事第四庭  法  官  陳世旻
上列正本證明與原本無異。
如不服本判決，應於判決送達後10日內敘明上訴理由，向本院提
出上訴狀 (應附繕本) ，上訴於臺灣高等法院。其未敘述上訴理
由者，應於上訴期間屆滿後20日內向本院補提理由書「切勿逕送
上級法院」。
                              書記官  梁福建
中    華    民    國   100    年    5     月    18    日
附錄：本案論罪科刑法條
中華民國刑法（民國97年01月02日修正）
第185-4 條（肇事逃逸罪）
駕駛動力交通工具肇事，致人死傷而逃逸者，處六月以上五年以
下有期徒刑。